【裁判字號】    96,訴,2916
【裁判日期】    970328
【裁判案由】    毒品危害防制條例
【裁判全文】
臺灣高雄地方法院刑事判決              96年度訴字第2916號
公  訴  人  臺灣高雄地方法院檢察署檢察官
被      告  甲○○
指定辯護人  本院公設辯護人丁○○
上列被告因毒品危害防制條例案件，經檢察官提起公訴（96年度
偵字第721號 、第2774號、第6741號），本院判決如下：
    主  文
甲○○無罪。
    理  由
壹、公訴意旨略以：被告甲○○曾犯毒品危害防制條例案件，經
    本院以92年訴字第1245號、93年訴第942 號各判處有期徒刑
    1 年確定，二罪接續執行，於民國94年12月23日縮短刑期執
    行完畢。詎被告猶不知悔改，明知海洛因係經政府公告，列
    為毒品危害防制條例第2 條第2 項第1 款所定之第一級毒品
    ，未經許可不得持有、轉讓、販賣。竟意圖營利，基於販賣
    第一級毒品海洛因之概括犯意，以0000000000號、00000000
    00號行動電話作為聯絡工具，與購買毒品者約定交易毒品地
    點，而有下列販賣毒品行為：
    (一)於95年12月11日下午1 時許，在高雄市○○路○路旁，以
      新台幣（以下同）500 元代價，販賣海洛因1 包予乙○○
      。
    (二)於95年12月13日下午4 時49分許，在高雄縣仁武鄉○○村
      ○○街77之3 號後面空地，以800 元代價，販賣海洛因1
      （含袋毛重0.28公克）予乙○○。
    (三)於95年12月26日下午6 時45分許，在高雄縣仁武鄉○○村
      ○○街77之3 號後面空地，以1000 元代價，販賣海洛因1
      包（含袋毛重0.28公克）予丙○○。
    嗣乙○○、丙○○二人向被告買得毒品後，隨即為警查獲，
    並各起出第一級毒品海洛因1 包，經警持續循線追查，始悉
    上情。因認被告涉犯毒品危害防制條例第4 條第1 項之販賣
    第一級毒品海洛因罪嫌等語。
貳、證據能力方面
  (一)按被告以外之人於偵查中向檢察官所為之陳述，除顯有不可
    信之情況者外，得為證據，刑事訴訟法第159 條之1 第2 項
    定有明文。此因檢察官與法官同為司法官署，且檢察官代表
    國家偵查犯罪，依法有訊問被告、證人及鑑定人之權力，依
    法亦對被告有利不利之情形均應注意，是以，被告以外之人
    前於偵查中已具結而為陳述，除顯有不可信之情況之理由外
    ，該證人於偵查中之陳述，自得作為證據。經查，證人乙○○、丙○○、戊○○於偵查中所為陳述，均係被告以外之人
    於審判外之言詞陳述，原不具證據能力，惟該等證人於偵查
    中向檢察官所為之陳述，均經證人依法具結，本院審酌其等
    陳述時之外在環境及陳述內容對於被告有無販賣第一級毒品
    犯行，具相當之關聯性，並無顯不可信之情況，揆諸上開說
    明，應認上開證人於偵查中向檢察官所為之陳述，均得為證
    據，具有證據能力。
  (二)復被告以外之人於審判外之言詞或書面陳述，除法律有規定
    者外，不得作為證據，為刑事訴訟法第159 條第1 項所明定
    。證人乙○○、丙○○之警詢陳述，均為被告以外之人於審
    判外之言詞陳述，且無符合於同法第159 條之1 至4 各條規
    定之情形，既經被告指定辯護人於本院爭執其證據能力，不
    同意引為證據使用，自應由本院宣告無證據能力。
參、公訴人起訴之依據及被告之辯解─
  (一)按犯罪事實應依證據認定之，無證據不得認定其犯罪事實；
    又不能證明被告犯罪者，即應諭知無罪之判決，刑事訴訟法
    第154 條第2 項、第301 條第1 項分別定有明文。另按認定
    犯罪所憑之證據，無論其為直接證據或間接證據，其為訴訟
    上之證明時，均須達於一般通常之人均不致於有所懷疑，而
    得確信其為真實之程度，始得據之為有罪之認定。倘其證明
    尚未達到此一程度，而有合理性之懷疑存在，致使無從形成
    有罪之確信時，根據「罪證有疑，利於被告」之證據法則，
    即不得遽為不利被告之認定。公訴意旨認被告涉有販賣第一
    級毒品海洛因罪嫌係以證人乙○○、丙○○於警訊及偵查中
    均證述被告曾出售第一級毒品海洛因予彼等；證人即查獲員
    警戊○○在偵查中亦證稱：在95年12月13日下午查獲證人乙○○持有第一級毒品海洛因之前，有看到證人乙○○走到被
    告家後面空地，從該處窗戶取東西等情；且證人乙○○、丙○○均遭警方查獲持有第一級毒品海洛因等情為據。惟按施
    用第一級毒品者，可因供出毒品來源，進而破獲，而得減輕
    其刑，毒品危害防制條例第17條定有明文。是施用毒品者，
    就其施用毒品來源之陳述，即有一定利害關係。自當謹慎考
    量其就此部分陳述是否確與事實相符，以避免施用毒品者，
    為求獲得自身減刑之寬典，而為不實之誣攀。況本件迄未查
    獲被告持有任何第一級毒品海洛因或任何供販賣毒品使用之
    工具，被告更自警詢、偵查以至本院審理均一致堅決否認有
    何販賣第一級毒品海洛因之犯行，辯稱：丙○○係誤認其於
    95 年12 月26日18時45分許，在高雄縣仁武鄉○○村○○街
    77之3 號後面空地遭警方查獲，係因為伊報警而來，才會指
    證向伊購買海洛因，而乙○○住處就在伊住處附近，不可能
    捨近求遠，到高雄市○○路向伊購買海洛因等語。故為求勿
    枉勿縱，證人乙○○、丙○○所為指證，更應詳繹全案事證
    以深入查究該等證言之真實性。
  (二)經查，證人乙○○歷經本院合法傳喚、拘提均未到庭。雖據
    其於偵查中陳稱：95年12月13日16時50分許，在高雄縣仁武
    鄉○○村○○街77之3 號後面空地遭警方查獲之海洛因，是
    查獲之前不久，在該處空地以800 元向綽號「吉仔」之被告
    購買的，是先用公用電話撥打被告持用之0000000000號行動
    電話與之聯絡購買海洛因，再依被告指示到查獲地點等待，
    伊先將800 元丟進被告住宅後面窗戶，被告再丟出海洛因1
    包予伊，總共向被告購買海洛因2 次，另1 次是於95年12月
    11日在高雄市○○路旁以500 元購買海洛因1 包等語在卷（
    參見96年度偵字第721 號卷第25頁至第26頁）。但觀諸96年
    度偵字第721 號卷第50頁所附，被告自承為其持用之000000
    0000號行動電話通聯紀錄可知，自95年12月11日2 時2 分9
    秒第一次受話時起，迄同日18時18分38秒當日最後一次通話
    結束為止，除當日12時33分32秒開始歷時8 秒通話之基地台
    位置，是在高雄縣美濃鎮○○路182 之1 號4 樓屋頂以外，
    其餘10通通話之基地台位置均在高雄縣仁武鄉○○○街87號
    15樓之2 屋頂等情，證人乙○○前開證述於95年12月11日，
    在高雄市○○路附近向被告購買海洛因此節，與卷內客觀事
    證即不一致。再參照證人乙○○警詢筆錄年籍資料欄記載之
    住所，以及證人戊○○於本院審理時陳述：乙○○是其轄區
    內毒品人口等語可知（參見本院卷第71頁正面），證人乙○○與被告住處均同在高雄縣仁武鄉，同屬高雄縣政府警察局
    仁武分局仁武派出所轄區，則兩人住處既在附近，竟然無故
    捨近就遠至高雄市○○路交易海洛因毒品，自然與常情有違
    。再觀諸前開卷第52頁所附該門號95年12月13日之雙向通聯
    紀錄可知，被告持用之上開門號行動電話，自95年12月13日
    14 時26 分57秒起，迄同日17時11分56秒之間，並無任何通
    話紀錄，亦與證人乙○○上揭所述，在95年12月13日16時50
    分許，向被告購買海洛因前，有先以公共電話撥打前揭行動
    電話與被告聯絡等情不合。從而，證人乙○○偵查中所為有
    關2 度向被告購買海洛因情節之陳述，有上開明顯瑕疵存在
    ，真實性已容存疑，當不能僅憑證人乙○○1 人之證述，遽
    認被告有所指之販毒情節。
  (三)又證人戊○○雖於偵查中證稱：在95年12月13日查獲證人乙○○之前，有看到證人乙○○從被告家後面窗戶取東西的動
    作等語（參見96年度偵字第721 號卷第42頁）。惟其於96年
    11 月6日本院審理中到庭，經檢察官、指定辯護人就其偵查
    所述此節進行交互詰問結果，證人戊○○於指定辯護人行主
    詰問時陳稱：是從乙○○背面看，看到他走到「吉仔」（指
    被告）住家後面窗戶旁邊，好像手有伸出去到窗戶那邊，然
    後又再伸回來，不能確定乙○○拿什麼東西給窗戶內的人；
    沒有辦法確定乙○○手拿什麼東西，沒有看到乙○○手伸出
    去等語。於檢察官行反詰問質以：是因為乙○○有什麼樣的
    動作，才會認為乙○○有交東西跟拿東西等語時，復答稱：
    因為該處是死巷，乙○○無緣無故跑到死巷做什麼，他有接
    近窗戶靠在窗戶旁邊，約5 、6 秒鐘，手在動，從乙○○背
    面有看到他手有伸出去的動作，所以認為他有在交付東西或
    拿東西等語。經指定辯護人再質以為何就乙○○手有無伸出
    去此節，在指定辯護人、檢察官詰問時前後說法不一後，復
    又改稱：是指手有在動等語（參見本院卷第741 頁背面至第
    73頁正面）。同一期日就乙○○有無伸手取物此節，供述前
    後反覆不一，故證人戊○○於上開查獲乙○○之前，是否果
    有清楚目睹乙○○自被告住處後方窗戶取物，已有可疑，而
    不能以其證言作為證人乙○○前揭所為於前開遭查獲前不久
    ，有向被告購買海洛因毒品證言之佐證。
  (四)證人丙○○雖於偵查中明確證稱：於95年12月26日18時許，
    在高雄縣仁武鄉○○街77之3 號被告住處後面，有以1000元
    向被告購買1 小包毒品海洛因等語。惟於96年12月18日審理
    中到院，即改口陳稱：95年12月26日18時45分許，遭警察查
    獲之海洛因是向綽號「木仔」之人購買的，不曾向被告買過
    海洛因，在95年12月28日第二次警詢陳稱是向被告購買海洛
    因毒品，是因為去被告家後面施用毒品被查獲，懷疑是被告
    叫警察來抓，在偵查中所以說向被告購買海洛因，是因為警
    察打電話要求伊一定要出來作證咬被告，而且還開車載伊出
    庭作證等語。參核證人丙○○於95年12月26日第一次警詢─
    屬（彈劾證據）、偵查中、本院審理中歷次證述內容，就遭
    查獲持有之海洛因來源為何此節，竟先後有購自「吉仔」、
    被告、「木仔」等3 種版本，所為證言，憑信性已足容疑，
    不能遽信。又參以證人丙○○於96年2 月6 日偵查中作證之
    時，確有其95年12月28日警詢筆錄詢問人即高雄縣政府警察
    局仁武分局偵查佐陳宗閔陪同在場此節，有該次偵查筆錄可
    稽（參見96年度偵字第721 號卷第40頁至43頁），是證人丙○○前開審理中陳稱：因為警察打電話要伊一定要出面向檢
    察官作證咬被告，還開車載伊出庭，才在偵查中與95年12月
    28 日 第二次警詢為一致證言，說是向被告購買海洛因等語
    ，並非無據。從而亦不能以證人丙○○偵查證述此單一證據
    ，認定被告有所指販賣毒品海洛因之犯行。
  (五)再，證人乙○○、丙○○上揭為警查獲持有之物，經送高雄
    市立凱旋醫院檢驗結果確均為第一級毒品海洛因無訛此情，
    固有該院96年1 月8 日高市凱醫驗字第3166號、第3158號濫
    用藥物成品檢驗鑑定書在卷可查（參見本院卷第36頁、第38
    頁）。其等於前開查獲後所採尿液經送檢驗，確均呈嗎啡陽
    性反應等情，亦有尿液採證檢驗對照表、臺灣檢驗科技股份
    有限公司濫用藥物尿液檢驗報告等件在卷可稽（參見本院卷
    第54頁、第55頁正面、背面、第78頁）。但此僅可證明證人
    乙○○、丙○○在前開時地查獲時，確有施用、持有第一級
    毒品海洛因之行為，但其等本身既有施用第一級毒品海洛因
    行為，身上攜帶海洛因本屬自然；再參據證人戊○○於本院
    所述：查獲乙○○、丙○○所在之高雄縣仁武鄉○○村○○
    街77之3 號被告住處後方空地，因為是死巷、地處隱密，經
    過的人比較少，所以會有施用毒品人口在該處出入施用毒品
    此情節（參見本院卷第74頁），當不能僅因乙○○、丙○○
    係在進入前開被告住處後方空地之後遭查獲持有第一級毒品
    海洛因，即當然推認該等毒品係購自被告，而認定被告有販
    賣海洛因與乙○○、丙○○之犯行。
  (六)綜上所述，證人乙○○、丙○○證稱被告販賣毒品海洛因予
    彼等之證詞，均仍存有上述諸多疑問，尚未達於確信之程度
    。此外，既存之其他卷證資料，經調查證據之結果，亦未確
    實證明被告確有公訴意旨所指販賣第一級毒品海洛因犯行，
    參酌前開說明，即應對被告為有利之認定，而為無罪判決之
    諭知。
據上論斷，應依刑事訴訟法第301第1項，判決如主文。
本案經檢察官王邦安到庭執行職務。
中    華    民    國    97    年    3     月    28    日
                  刑事第六庭  審判長法  官  曾逸誠
                                    法  官  王  琁
                                    法  官  陳思睿
以上正本證明與原本無異。
如不服本判決應於收受本判決後10日內向本院提出上訴書狀，並
應敘述具體理由，如未敘述上訴理由者，應於上訴期間屆滿後20
日內補提理由書狀於本院（均須按他造當事人之人數附繕本）「
切勿逕送上級法院」。
中    華    民    國    97    年    3     月    28    日
                                    書記官  何慧娟


司法院資訊處製作；財團法人民間司法改革基金會備份。
